【裁判字號】    98,審訴,5060
【裁判日期】    981215
【裁判案由】    清償借款
【裁判全文】
臺灣臺北地方法院民事判決            98年度審訴字第5060號
    原      告  第一商業銀行股份有限公司
    法定代理人  庚○○
    訴訟代理人  戊○○
                己○○
    被      告  活力廣告事業有限公司
  兼法定代理人  丁○○
    被      告  丙○○
                甲○○
上列當事人間清償借款事件，經本院於中華民國98年12月8日言
詞辯論終結，判決如下：
    主  文
被告應連帶給付原告新台幣壹佰貳拾肆萬捌仟壹佰肆拾柒元，及
如附表所示之利息、違約金。
原告其餘之訴駁回。
訴訟費用新台幣壹萬仟佰柒拾伍元由被告連帶負擔。
    事實及理由
一、原告起訴主張：被告活力廣告事業有限公司（下稱活力廣告
    公司）向原告借款4筆共計新台幣（下同）300萬元，個別借
    款金額、借款期間、利率均如附表所示，如未依約清償，除
    仍按上開利率計算遲延利息，逾期在6 個月以內者，按上開
    利率10%，逾期超過6 個月部分，按上開利率20%計算違約金
    。被告丁○○、丙○○、甲○○嗣於94年6月3日簽立保證書
    ，願與被告活力廣告公司就其對原告所負一切債務以本金1,
    000 萬元為限負連帶清償之責。詎被告活力廣告公司未依約
    繳款，尚積欠1,248,147 元、利息及違約金，屢經催討，未
    獲置理，為此提起本件訴訟。並聲明：被告應連帶給付原告
    1,248,147元，及其中如附表編號1、2 示之利息及違約金，
    另其餘如附表編號3、4所示本金部分，自98 年6月20日起至
    清償日止，按年息3. 58%計算利息，暨自98年6月2日起至98
    年10月12日止，按上開利率10%，及自98 年10月13日起至清
    償日止，按上開利率20%計付之違約金。
二、被告則以：被告丁○○、丙○○及甲○○簽訂保證書保證活
    力廣告公司對原告在1,000 萬元之票貼債務，但活力廣告公
    司並未向原告辦理票貼，故原告不得要求連帶保證人負連帶
    清償責任。況被告書後發現擔保債務不僅只有票貼債務，旋
    於94 年6月下旬向原告為終止連帶保證之意思表示等語，資
    為抗辯。並聲明：原告之訴駁回。
三、本件原告依消費借貸及連帶保證之法律關係請求被告連帶給
    付四筆債務等事實，業據其提出保證書、借據、借款展期約
    定書、增補條款約定書、借據條款變更約定書、放款戶授信
    明細查詢單等影本為證，惟被告丁○○、丙○○及甲○○則
    辯以保證書僅就活力廣告公司對原告之票貼債務為保證，且
    已於94 年6月下旬向原告為終止連帶保證之意思表示等語置
    辯，經查：
  (一)本件依被告丁○○、丙○○及甲○○簽署之保證書第1 條載
    明：「本保證書所稱一切債務，係指債務人（按指活力廣告
    公司）於現在（含過去所負現在尚未清償）及將來對貴行所
    負之借款、票據、墊款、保證、損害賠償及其他債務」等語
    （見本院卷第16頁至第18頁），雖被告丁○○、丙○○及甲○○辯稱：原告承辦人員乙○○告知保證書係擔保活力廣告
    公司票貼債務云云，惟證人乙○○於本院審理時結證稱：伊
    當時雖承辦活力廣告公司300 萬元票貼，但經總行批註條件
    要求被告丁○○、丙○○及甲○○為保證，所以通知丁○○
    、丙○○及甲○○前來，並告知係對活力廣告公司所有債務
    之概括保證後，才由被告丁○○、丙○○及甲○○簽署保證
    書，故本件保證書並非只擔保活力廣告公司票貼債務等語（
    見本院卷第68、69頁），經核與保證書所載保證債務範圍相
    符，並有授信案件申請書在卷可參（見本院卷第70頁至第74
    頁），堪信為真實。是原告主張被告丁○○、丙○○及甲○○係就被告活力廣告公司在1,000 萬元範圍內債務為概括保
    證，自屬可信，則被告丁○○、丙○○及甲○○之上開辯詞
    ，既與保證書內容不合，且未能舉證以實其說，自無可採。
  (二)按民法第754 條規定就連續發生之債務為保證而未定有期間
    者，保證人得隨時通知債權人終止保證契約。前項情形，保
    證人對於通知到達債權人後所發生主債務人之債務，不負保
    證責任。又按保證人中途退保者，原則上只能自退保之日起
    發生效力，除退保時曾特別訂明關於被保證人退保前後一切
    行為，概不負責，已得債權人同意外，其在退保前對於被保
    證人之行為，仍難免保證責任，最高法院18年上字第1520號
    著有判例可參。查被告丁○○、丙○○及甲○○辯稱業於94
    年6 月下旬向原告承辦人員乙○○為終止保證之意思表示云
    云，既為證人乙○○當庭所否認，而被告丁○○、丙○○及
    甲○○復未能舉證證明，則渠等上開辯詞自無足採。雖被告
    丙○○及甲○○分別以98年9月11日汐止社后郵局第618、61
    9 號存證信函向原告為終止連帶保證之意思表示，經原告函
    覆自98 年9月15日收受存證信函之日起生終止連帶保證效力
    等情，此有上開信函在卷可參（見本院卷第59頁至第64頁）
    。是揆諸上開法文意旨及說明，被告丙○○及甲○○仍須就
    在終止保證責任前，被告活力廣告公司所積欠原告之本件債
    務負責連帶清償責任，被告丁○○、丙○○及甲○○抗辯無
    須負連帶保證責任云云，自無可採。
  (三)又原告主張被告活力廣告公司積欠如附表編號1、2所示兩筆
    各75萬元借款，均已屆期，則原告自屆期後之98年5月1日依
    約起算約定遲延利息及違約金，為有理由，應予准許。惟本
    件如附表編號3、4 所示兩筆各30萬元及120萬元之債務，經
    陸續展期至98 年9月18日止，此有借款展期約定書在卷可參
    （分見本院卷第33頁、第29 頁），惟依借款展期約定書第4
    條所載：「未按月支付利息或未按期攤付本息時，除按第3
    項約定利率計付遲延利息外，逾期6個月以內，另按第3項約
    定利率10%，逾期超過6個月，按第3項約定利率20%加付違約
    金」，故違約金應自逾期之日起算，亦即自未依期攤還本息
    之次月起算違約金，惟原告自違約之起息日即加計違約金，
    自有未洽。是原告請求被告連帶給付如附表編號3、4所示之
    本金、利息及違約金，為有理由。至原告逾此部分所請求之
    違約金，則為無理由，應予駁回。
四、綜上所述，被告丁○○、丙○○及甲○○上開所執保證範圍
    及終止保證等辯詞，尚無足採，應予駁回。是原告依消費借
    貸及連帶保證之法律關係請求被告連帶給付如附表所示之本
    金、利息及違約金，為有理由，應予准許。至原告逾上開部
    分所請求之違約金，為無理由，應予駁回。
五、本件事證已臻明確，兩造其餘主張陳述及所提之證據，經本
    院斟酌後，認均不足以影響本判決之結果，自無逐一詳予論
    駁之必要，併此敘明。
六、本件訴訟費用確定為13,375元。
七、訴訟費用負擔之依據：民事訴訟法第79條、第85條第2項。
中    華    民    國    98    年    12    月    15    日
                        民事第六庭法官  傅中樂
以上正本係照原本作成。
如對本判決上訴，須於判決送達後20日內向本院提出上訴狀。
中    華    民    國    98    年    12    月    15    日
                                書記官  王文心

司法院資訊處製作；財團法人民間司法改革基金會備份。
